【裁判字號】    95,交聲,123
【裁判日期】    951211
【裁判案由】    違反道路交通管理處罰條例
【裁判全文】
臺灣宜蘭地方法院交通事件裁定         95年度交聲字第123號
移送機關    交通部公路總局臺北區監理所宜蘭監理站
異  議  人  乙○○
上列異議人即受處分人因違反道路交通管理處罰條例案件，對於
交通部公路總局臺北區監理所宜蘭監理站95年7月25日所為之處
分（原處分案號：宜監字第裁43-Z00000000號），聲明異議，本
院裁定如下：
    主  文
原處分撤銷。
乙○○汽車駕駛人，汽車行駛於高速公路，有違規超車行為而不
遵管制之規定，處新臺幣參仟元，並記違規點數壹點。
    理  由
一、按汽車行駛高速公路，不得由主線車道變換車道至爬坡道超
    越前車；又汽車行駛於高速公路或設站管制之道路，而不遵
    管制之規定者，處汽車駕駛人新臺幣（下同）3,000元以上
    6,000元以下罰鍰，並記違規點數1點，民國95年5月30日行
    為時有效之高速公路交通管制規則第9條第1項第4款、道路
    交通管理處罰條例第33條第1項、第63條第1項第1款分別定
    有明文。
二、本件受處分人即異議人乙○○於95年5月30日下午3時13分許
    ，駕駛車牌號碼G5-2202號自用小客車，行經國道一號高速
    公路南下137公里處時曾行駛於爬坡道之事實，有內政部警
    政署國道公路警察局舉發違反道路交通管理事件通知單在卷
    可考，異議人亦供承不諱。惟異議人辯稱：伊於上揭時、地
    ，原來是行駛於外側車道，伊沿著外側車道直行進入爬坡道
    ，嗣後再駛回外側車道，並無利用爬坡道超越前車之動作云
    云。惟查，證人即舉發警員甲○○到院具結後證稱：伊目擊
    異議人自外側車道進入爬坡道，利用爬坡道超越一台自小客
    車，當時異議人之時速為90至100公里，該路段最低速限為
    60公里，最高速限為100公里。異議人行駛至爬坡道於即將
    減縮時駛入外側車道，伊即將異議人之車輛攔停等語。按爬
    坡道係指設於上坡路段主線車道外側，供爬坡時速低於最低
    速限之車輛行駛之車道，行為時之高速公路交通管制規則第
    2條13款定有明文，質之異議人亦未否認其行駛於爬坡路時
    之車速係高於最低速限，顯見異議人行駛於爬坡道並未用以
    爬坡。且查，異議人於本院調查時亦坦稱：伊原是走外側，
    後來因為有爬坡道，即駛入爬坡道，走了一、二公里又切入
    外側車道，伊在走爬坡道時外側車道有一台車子在伊左後方
    ，伊不記得這台車之前是不是在伊前方等語（參見本院卷第
    14頁）。異議人亦無法確認自己是否行駛爬坡道而超越行駛
    於外側車道之車輛，核證人與異議人夙無怨隙，自無恣意誣
    攀之理，所證應屬可信。異議人既係由外側車道駛至爬坡道
    ，已非原所行駛之外側車道，即屬變換車道；又異議人非以
    爬坡為目的行駛於爬坡道，並以高於外側車道行駛車輛之速
    度行駛因而超越主車道之車輛，無論異議人是否於超越前車
    即刻駛回外側車道，或係因爬坡道即將縮減而駛回，均已屬
    利用爬坡道超越前車之違規行為，是異議人所辯，難以採認
    。至原處分機關認本件異議人係利用路肩超車之違規，亦有
    未洽，然異議人仍有汽車行駛於高速公路而違規超車行為之
    情事，是應將原處分撤銷，依95年5月30日行為時有效之高
    速公路交通管制規則第9條第1項第4款、道路交通管理處罰
    條例第33條第1項、第63條第1項第1款之規定，併審酌原裁
    決之處罰額度，諭知異議人如主文第2項所示之處罰。
據上論斷，應依道路交通案件處理辦法第20條前段，修正前道路
交通管理處罰條例第33條第1項、第63條第1項第1款，裁定如主
文。
中    華    民    國    95    年    12    月    11    日
                  交通法庭法  官  郭淑珍
以上正本證明與原本無異。
如不服本裁定，應於裁定送達後5日內向本院提出抗告狀。（需
附繕本）
                          書記官  林秀麗
中    華    民    國    95    年    12    月    11    日


司法院資訊處製作；財團法人民間司法改革基金會備份。
